臺灣板橋地方法院刑事判決　　　　　　 100年度訴字第1334號
公　訴　人　臺灣板橋地方法院檢察署檢察官
被　　　告　黃祥益
上列被告因違反毒品危害防制條例案件，經檢察官提起公訴（10
0 年度毒偵字第3452號），被告於本院準備程序進行中就被訴事
實為有罪之陳述，經本院告知簡式審判程序意旨，並聽取公訴人
、被告之意見後，本院裁定依簡式審判程序審理，判決如下：
    主  文
黃祥益施用第一級毒品，累犯，處有期徒刑捌月；又施用第二級
毒品，累犯，處有期徒刑肆月，應執行有期徒刑拾月。
    事  實
一、黃祥益前曾於(1)民國92年間，因施用毒品案件，經本院以92
    年度毒聲字第1935號裁定送觀察、勒戒後，嗣因無繼續施用
    毒品之傾向，於92年7 月14日釋放出所，並經臺灣板橋地方
    法院檢察署檢察官以92年度毒偵字第2058號為不起訴處分；
    (2)於93年間，另因施用毒品案件，經本院以93年度毒聲字第
    234 號裁定送觀察、勒戒後，嗣因無繼續施用毒品之傾向，
    於93年4 月2 日釋放出所，並經臺灣板橋地方法院檢察署檢
    察官以92年度毒偵字第3918號為不起訴處分；(3)於95年間，
    因施用毒品案件，經本院以95年度簡字第1794號判處有期徒
    刑3 月，嗣於95年9 月24日縮刑期滿執行完畢，(4)因恐嚇取
    財案件，經本院以95年度易字第1084號判處有期徒刑4 月，
    嗣經上訴，經臺灣高等法院以95年度上易字第2213號判決駁
    回上訴確定，(5)因施用毒品案件，經本院以95年度簡字第52
    22號分別判處有期徒刑6 月、5 月，並定應執行刑為有期徒
    刑9 月，嗣經上訴，復經臺灣高等法院以95年度簡上字第76
    4 號撤銷原判決改判有期徒刑6 月、5 月，並定應執行刑為
    有期徒刑9 月確定，(6)因竊盜案件，經臺灣臺北地方法院以
    95年度易字第1949號判處有期徒刑6 月，嗣經上訴，復經臺
    灣高等法院以96年度上易字第2134號撤銷原判決改判有期徒
    刑6 月減為有期徒刑3 月確定，(7)因脫逃案件，經本院以95
    年度易字第1544號判處有期徒刑5 月，嗣經上訴，經臺灣高
    等法院以95年度上易字第2127號判決駁回上訴確定；(8)於96
    年間，因竊盜案件，經本院以96年度易字第507 號判處有期
    徒刑5 月確定，(9)因施用毒品案件，經本院以96年度簡字第
    3811號判處有期徒刑6 月減為有期徒刑3 月確定；上開(4)、
    (5)、(7)罪，經本院以96年度聲減字第2091號裁定，分別減為
    有期徒刑2 月、3 月、2 月15日、2 月15日，並定應執行刑
    為有期徒刑8 月15日確定，再經臺灣高等法院以96年度聲字
    第2744號裁定，將上開(4)、(5)、(6)、(7)罪，定應執行刑為有
    期徒刑11月確定；又上開(8)、(9)罪，經本院以96年度聲字第
    3065號裁定，分別減為2 月15日、3 月，並定應執行刑為有
    期徒刑5 月確定，並與上開(4)、(5)、(6)、(7)罪應執行刑有期
    徒刑11月接續執行後，於97年3 月28日假釋出監，所餘刑期
    付保護管束，迄97年6 月5 日因保護管束期滿未經撤銷假釋
    ，未執行之刑以已執行完畢論。(10)於98年間，因竊盜案件，
    經本院以98年度簡字第547 號判處有期徒刑3 月確定，(11)
    因施用毒品案件，經本院以98年度訴字第1491號分別判處有
    期徒刑8 月、4 月，並定應執行刑為有期徒刑10月確定，上
    開(10)、（11）罪，經本院以98年度聲字第4792號裁定，定應
    執行刑為有期徒刑1 年確定，其於98年10月26日入監服刑，
    嗣於99年9 月7 日縮刑期滿執行完畢（本件構成累犯）。詎
    竟仍未戒除毒癮，仍基於施用第一級毒品之犯意，於100 年
    3 月20日為警採尿前回溯26小時內之某時，在其位於新北市
    ○○區○○路146 之5 號1 樓住處後面停車場的朋友車上，
    施用第一級毒品海洛因1 次；另基於施用第二級毒品甲基安
    非他命之犯意，於100 年3 月20日為警採尿前回溯96小時內
    之某時，在同上址處，施用第二級毒品甲基安非他命1 次。
    嗣於同日下午4 時30分許，經警通知至新北市政府警察局保
    安警察大隊，且經採集其尿液送驗呈海洛因代謝物嗎啡類及
    安非他命類陽性反應，始查悉上情。
二、案經新北市政府警察局三重分局報請臺灣板橋地方法院檢察
    署檢察官偵查起訴。
    理  由
一、按除被告所犯為死刑、無期徒刑、最輕本刑為三年以上有期
    徒刑之罪或高等法院管轄第一審案件者外，於第一次審判期
    日前之準備程序進行中，被告先就被訴事實為有罪之陳述時
    ，審判長得告知被告簡式審判程序之旨，並聽取當事人、代
    理人、辯護人及輔佐人之意見後，裁定進行簡式審判程序，
    刑事訴訟法第273 條之1 第1 項定有明文。經核本件被告黃
    祥益所犯係死刑、無期徒刑、最輕本刑為三年以上有期徒刑
    以外之罪，其於準備程序中就被訴之事實為有罪陳述，經法
    官告知簡式審判程序之旨，並聽取公訴人、被告之意見後，
    本院爰依首揭規定，合議裁定由受命法官獨任進行簡式審判
    程序，合先敘明。
二、上開犯罪事實，業據被告黃祥益於本院準備程序及審理中自
    白不諱，又被告經警查獲後，於100年3月20日，在新北政府
    警察局保安警察大隊偵查室採尿液，經送臺灣檢驗科技股份
    有限公司以酵素免疫分析法初驗及氣相層析質譜儀複驗，均
    呈鴉片類及安非他命類陽性反應，此有臺灣檢驗科技股份有
    限公司濫用藥物尿液檢驗報告1 紙在卷可稽。綜上所述，足
    認被告自白與事實相符，本件事證明確，被告犯行，洵堪認
    定。
三、又毒品危害防制條例於92年7 月9 日修正公佈，自93年1 月
    9 日施行，其中第20條、第23條將施用毒品之刑事處遇程式
    ，區分為「初犯」及「5 年內再犯」、「5 年後再犯」。依
    其立法理由之說明：「初犯」，經觀察、勒戒或強制戒治後
    ，應為不起訴處分或不付審理之裁定；經觀察、勒戒或強制
    戒治執行完畢釋放後，「5 年內再犯」者，因其再犯率甚高
    ，原實施之觀察、勒戒及強制戒治既已無法收其實效，爰依
    法追訴或裁定交付審理。至於經觀察、勒戒或強制戒治執行
    完畢釋放後，「5 年後再犯」者，前所實施之觀察、勒戒或
    強制戒治已足以遮斷其施用毒品之毒癮，為期自新及協助其
    斷除毒癮，仍適用「初犯」規定，先經觀察、勒戒或強制戒
    治之程式。從而，依修正後之規定，僅限於「初犯」及「5
    年後再犯」二種情形，始應先經觀察、勒戒或強制戒治程式
    。倘被告於5 年內已再犯，經依法追訴處罰，縱其第三次（
    或第三次以上）再度施用毒品之時間，在初犯經觀察、勒戒
    或強制戒治執行完畢釋放5 年以後，已不合於「5 年後再犯
    」之規定，且因已於「5 年內再犯」，顯見其再犯率甚高，
    原實施觀察、勒戒或強制戒治，已無法收其實效，即應依該
    條例第10條處罰（最高法院97年度第5 次刑庭會議決議意旨
    參照）。被告既有如犯罪事實欄所示觀察勒戒及論罪科刑之
    前科，此有臺灣高等法院被告前案紀錄表1 份附卷可參，是
    被告本次再犯施用毒品犯行，依上揭說明，顯非5 年後再犯
    ，即無再行觀察、勒戒或強制戒治之必要，揆諸前揭說明，
    仍應依法論科。
四、查海洛因、甲基安非他命分別係毒品危害防制條例第2 條第
    2 項第1 款、第2 款所稱之第一級、第二級毒品。核被告黃
    祥益所為，係犯同條例第10條第1 項、第2 項之施用第一級
    及第二級毒品罪。其施用第一級、第二級毒品前後，持有第
    一級毒品、第二級毒品之低度行為，為施用之高度行為所吸
    收，不另論罪。另被告所犯數罪，犯意各別，罪名不同，應
    分論併罰之。被告前有如事實欄所述之犯罪科刑及執行情形
    ，此有臺灣高等法院被告前案紀錄表1 份在卷可稽，其於有
    期徒刑執行完畢後，5 年以內再故意犯本罪，應依刑法第47
    條第1 項規定論以累犯，並加重其刑。爰審酌被告有如事實
    欄所述之施用毒品前科紀錄，經觀察勒戒執行完畢，並經判
    刑執行完畢，仍無法戒絕毒癮，再次漠視法令禁制而犯本罪
    ，惟其施用毒品所生危害，實以自戕身心健康為主，對於他
    人生命、身體、財產等法益，尚無明顯而重大之實害，兼衡
    其犯罪後坦承犯行之態度等一切情狀，分別量處如主文所示
    之刑，並定其應執行之刑。
據上論斷，應依刑事訴訟法第273 條之1 第1 項、第299 條第1
項前段，毒品危害防制條例第10條第1 項、第2 項，刑法第11條
前段、第47條第1 項、第51條第5 款，判決如主文。
本案經檢察官郭峻豪到庭執行職務。
中    華    民    國   100    年     7    月    13    日
                  刑事第三庭    法  官  連雅婷
以上正本證明與原本無異
如不服本判決應於送達後10日內向本院提出上訴狀
                                書記官  郭晉良
中    華    民    國   100    年     7    月    13    日
附錄本案論罪科刑法條全文：
毒品危害防制條例第10條
施用第一級毒品者，處 6 月以上 5 年以下有期徒刑。
施用第二級毒品者，處 3 年以下有期徒刑。